【裁判字號】    97,訴,1014
【裁判日期】    971027
【裁判案由】    違反毒品危害防制條例
【裁判全文】
臺灣屏東地方法院刑事判決              97年度訴字第1014號
公  訴  人  臺灣屏東地方法院檢察署檢察官
被      告  甲○○
                    （另案於屏東監獄竹田分間執行中）
上列被告因違反毒品危害防制條例案件，經檢察官提起公訴（97
年度毒偵字第1027號），被告於準備程序就被訴事實為有罪之陳
述，本院合議庭裁定由受命法官獨任逕行簡式審判程序，並予判
決如下：
    主  文
甲○○施用第一級毒品，累犯，處有期徒刑拾月，扣案殘留有第
一級毒品海洛因之注射針筒壹支，沒收銷燬之；又施用第二級毒
品，累犯，處有期徒刑肆月。應執行有期徒刑壹年，扣案殘留有
第一級毒品海洛因之注射針筒壹支，沒收銷燬之。
    事  實
一、甲○○前於民國92年間因施用毒品案件，經前後2 次送觀察
    、勒戒，均認無繼續施用毒品之傾向，由屏東地方法院檢察
    署檢察官分別於91年9 月30日、92年5 月16日以93年度毒偵
    字第971 號、92年度毒偵字第122 號為不起訴處分確定。又
    因施用毒品案件，經屏東地方法院檢察署檢察官起訴並聲請
    強制戒治，強制戒治部分於93年1 月9 日因法律修正停止戒
    治報結；刑責部分經本院於93年5 月24日以92年度訴字第77
    9 號判決判處有期徒刑8 月確定。再因竊盜及施用毒品案件
    ，經本院分別以93年度易字第550 號判決及93年度訴字第87
    9 號判決判處有期徒刑1 年2 月、9 月確定，上開3 案接續
    執行，嗣經減刑，於96年7 月16日縮刑期滿執行完畢。詎其
    猶不思悔改，明知甲基安非他命業經公告列為毒品危害防制
    條例第2 條第2 項第2 款之第二級毒品，亦不得非法持有、
    施用，因未戒除施用毒品甲基安非他命之惡習，仍基於施用
    第二級毒品甲基安非他命之犯意，於97年5 月23日16時至17
    時許，在其位於屏東縣九如鄉○○村○○路○ 段16號住處，
    以將第二級毒品甲基安非他命置於吸食器以火加熱成煙霧狀
    後以口鼻吸食之方式，施用第二級毒品甲基安非他命1 次。
    又甲○○明知海洛因業經公告列為毒品危害防制條例第2條
    第2 項第1 款之第一級毒品，不得非法施用與持有，因未戒
    除施用毒品海洛因之惡習，仍另基於施用第一級毒品海洛因
    之單一行為決意，於施用上開第二級毒品甲基安非他命後之
    同年月日16時至17時許，在其上開住處，以將海洛因摻水混
    合後置放於針筒內注射手臂血管之方式，施用第一級毒品海
    洛因1 次。嗣於97年5 月23日18時20分許，在屏東縣九如鄉
    ○○路○ 段巴麓公園前，甲○○因駕駛贓車（竊盜部分另行
    提起公訴）為警查獲，並在前開贓車內扣得其所有供施用毒
    品之用之注射針筒2 支，員警經甲○○同意，前往甲○○上
    開住處搜索，扣得其所有供施用毒品之用之注射針筒1 支，
    復徵得其同意採集其尿液送請鑑驗，結果呈可待因、嗎啡及
    甲基安非他命陽性反應，始查悉上情。
二、案經屏東縣政府里港分局報告屏東地方法院檢察署檢察官偵
    查起訴。
    理  由
一、本件被告甲○○所犯係死刑、無期徒刑或最輕本刑為3 年以
    上有期徒刑以外之罪，亦非屬臺灣高等法院管轄第一審之案
    件，其於準備程序中就被訴事實為有罪之陳述，經本院告知
    簡式審判程序之旨，並聽取當事人意見後，經本院合議庭依
    刑事訴訟法第273 條之1 第1 項規定裁定由受命法官獨任進
    行簡式審判程序。又簡式審判程序之證據調查，依刑事訴訟
    法第273 條之2 規定，不受同法第159 條第1 項審判外陳述
    排除之限制；再被告對於卷內各項證據亦不爭執證據能力，
    復無事證顯示有何違法取得或類此瑕疵之情，故卷內所列各
    項證據，自得作為證據，合先敘明。
二、上開事實，業據被告甲○○於偵查中及本院審理時均坦承不
    諱，且被告於為警所採集之尿液檢體，經請送驗結果，亦呈
    可待因、嗎啡及甲基安非他命陽性反應無誤，此有屏東縣政
    府警察局里港分局辦理毒品藥品案件尿液送檢受檢人真實姓
    名代號對照表1 紙及臺灣檢驗科技股份有限公司濫用藥物尿
    液檢驗報告1 份（參警卷第21頁、偵卷第9 頁）在卷可稽，
    此外，復有被告手臂佈有針孔之照片及現場查獲照片共8 張
    （警卷第34-37 頁）附卷可考，而扣案之注射針筒1 支，經
    屏東縣警察局屏東分局警員以臺灣尖端先進生技醫藥股份有
    限公司毒品簡易快速篩檢試劑檢驗結果，其內殘留液體確實
    含有第一級毒品海洛因成分，有毒品初步檢驗報告單、照片
    在卷可按（見本院卷第43-44 頁），可資憑佐，足認被告自
    白與事實相符。是被告本件施用第一級毒品海洛因、第二級
    毒品甲基安非他命犯行事證明確，堪以認定，應依法論科。
三、按92年7 月9 日新修正之毒品危害防制條例刪除二犯及三犯
    之規定，一改修法前繁雜之處遇程式，僅將施用毒品者簡化
    區分為初犯、再犯，並認施用毒品者係屬病患性犯人，以觀
    察、勒戒戒除其身癮，並以強制戒治去除其心癮。經觀察、
    勒戒或強制戒治執行完畢釋放後，若係5 年後再犯該條例第
    10條施用毒品罪者，與同條例第20條第1 項、第2 項關於「
    初犯」之處理方式相同，檢察官應先聲請法院裁定令被告入
    勒戒處所觀察、勒戒，並視有無繼續施用毒品傾向，決定應
    予釋放、為不起訴之處分，或應聲請法院裁定令入勒戒處所
    強制戒治；若係5 年內「再犯」同條例第10條施用毒品罪者
    ，依同條例第23條第2 項規定，檢察官則應依法追訴。觀諸
    該條例第20條第3 項之修正理由：「觀察、勒戒或強制戒治
    5 年後再犯者，顯見前所實施之觀察、勒戒或強制戒治已足
    以遮斷其施用毒品之癮，為期自新及協助其戒除毒癮，對此
    5 年後再犯者，爰明定仍適用初犯之規定，先經觀察、勒戒
    、強制戒治之程式」及同條例第23條第2 項之修正理由：「
    為配合簡化施用毒品犯之刑事處遇程式，並鑑於經觀察、勒
    戒或強制戒治執行完畢釋放後5 年內再犯者，其再犯率甚高
    ，原據以實施之觀察、勒戒及強制戒治既已無法收其實效，
    自應施以刑事處遇」，顯然如施用毒品者係前經觀察、勒戒
    或強制戒治等治療程式執行完畢5 年後，始再施用毒品之「
    初犯」，因前所執行之觀察、勒戒或強制戒治已足收戒除毒
    癮之效，自應重新執行觀察、勒戒或強制戒治等治療程式，
    並於治療程式執行完畢後，由檢察官為不起訴處分，毋庸對
    之追訴處罰；反之，在「再犯」之情形，因其先前所為治療
    程序顯未能收戒斷毒癮之效，且考量施用毒品者之再犯率偏
    高，乃簡化其刑事處遇程式，而逕予追訴處罰，不再施以治
    療程式。參酌上開立法理由，修正毒品危害防制條例就施用
    毒品者，祇於「初犯」及「5 年後再犯」二種情形，有其追
    訴條件之限制，即須於初犯經觀察、勒戒或強制戒治釋放後
    ，5 年內均無施用毒品之行為，始能認其前所實施之觀察、
    勒戒或強制戒治已足遮斷毒癮，而得於5 年後再犯時，再予
    適用初犯之規定，重行觀察、勒戒等程式。倘5 年內已經再
    犯，被依法追訴處罰，縱其第3 次（或第3 次以上）施用毒
    品之時間在初犯釋放5 年以後，即與「5 年後再犯」之情形
    有別，且因已於「5 年內再犯」，顯見其再犯率甚高，原實
    施觀察、勒戒或強制戒治，已無法收其實效，而無五年戒斷
    期之存在，自無再經觀察、勒戒及強制戒治之必要，應由檢
    察官逕行起訴，始符新法修正之本旨。
四、經查，本件被告前於91年間，因施用毒品，前後共受2 次觀
    察勒戒，並於92年5 月16執行完畢釋放，又於92年間，第3
    次施用毒品，並依修正前之舊法施以強制戒治，雖該次強制
    戒治不能認為已受強制戒治執行完畢，然從其距本次施用毒
    品前之「最近一次」觀察勒戒執行完畢起算（即92年5 月16
    日），未滿5 年又於93年間再次施用毒品，並由本院以93年
    度訴字第879 號判決判處有期徒刑9 月有前開被告毒品前案
    及刑之執行情形可考。依前開決議及判決見解，足認原實施
    之觀察勒戒或強制戒治，已無法收其實效，且自此後即無再
    經觀察勒戒及強制戒治之必要，得逕行追訴處罰。
五、按海洛因、甲基安非他命，分別係毒品危害防制條例所定之
    第一級毒品、第二級毒品。核被告所為，係犯毒品危害防制
    條例第10條第1 項之施用第一級毒品罪及同條第2 項之施用
    第二級毒品罪。又被告持有第一、二級毒品之行為分別為施
    用第一、二級毒品之犯行所吸收，不另論罪。其所犯上開兩
    罪，犯意各別，行為互殊，應分論併罰。又被告前有如事實
    欄所示之科刑及執行情形，有臺灣高等法院被告前案記錄表
    附卷足憑，其於刑之執行完畢後5 年內，再犯本件有期徒刑
    之2 罪，為累犯，均應依法加重其刑。爰審酌被告前已因施
    用毒品犯行經強制戒治，竟仍故態復萌，復行施用毒品不輟
    ，無視於毒品對於自身健康之戕害及國家對於杜絕毒品犯罪
    之禁令；惟衡酌施用毒品係屬自戕行為，被告犯罪手段尚屬
    平和，亦未因此而危害他人，所生損害尚非鉅大，暨施用毒
    品者均有相當程度之成癮性及心理依賴，其犯罪心態與一般
    刑事犯罪之本質並不相同，應側重適當之醫學治療及心理矯
    治為宜，且被告犯後坦承犯行，態度良好等一切情狀，酌情
    量處如主文所示之刑及定應執行刑，以資懲儆。至扣案之針
    筒3 支，其中於被告甲○○家中扣得編號1 之針筒，其內確
    有第一級毒品海洛因成分殘留，業如前述，該注射針筒既已
    與海洛因毒品難以析離，應依毒品危害防制條例第18條第1
    項前段之規定，併為沒收銷燬之諭知，其餘編號2 、編號3
    之針筒，非被告所有，亦非供被告本次施打海洛因之工具，
    爰不為沒收之諭知，附此敘明。
據上論斷，應依刑事訴訟法第273 條之1 第1 項、第299 條第1
項前段，毒品危害防制條例第10條第1 項、第2 項、第18條第1
項前段，刑法第11條、第47條第1 項、第51條第5 款，判決如主
文。
本案經檢察官劉文賓到庭執行職務。
中    華    民    國    97    年    10    月    27    日
                  刑事第三庭    法  官  陳怡先
以上正本證明與原本無異。
如不服本判決應於收受本判決送達後十日內向本院提出上訴書狀
，其未敘述上訴理由者，應於上訴期間屆滿後二十日內向本院補
提理由書狀（均須按他造當事人之人數附繕本）「切勿逕送上級
法院」。
中    華    民    國    97    年    10    月    27    日
                                 書記官  郭松菊
附錄犯罪所犯法條
毒品危害防制條例第10條
施用第一級毒品者，處6月以上5年以下有期徒刑。
施用第二級毒品者，處3年以下有期徒刑。


司法院資訊處製作；財團法人民間司法改革基金會備份。
